【裁判字號】    97,訴,278
【裁判日期】    970312
【裁判案由】    毒品危害防制條例
【裁判全文】
臺灣基隆地方法院刑事判決               97年度訴字第278號
公  訴  人  臺灣基隆地方法院檢察署檢察官
被      告  乙○○
上列被告因毒品危害防制條例案件，經檢察官提起公訴（97年度
毒偵字第54、120 號），於本院準備程序進行中，被告就被訴之
事實為有罪之陳述，本院合議庭乃裁定由受命法官依簡式審判程
序獨任進行審理，並判決如下：
    主  文
乙○○施用第一級毒品，累犯，處有期徒刑捌月，扣案之安非他
命吸食器組、玻璃球肆個、分裝杓肆支均沒收；又施用第二級
毒品，累犯，處有期徒刑月，扣案之第二級毒品安非他命伍包
（合計毛重點壹公克）併同難以完全析離之外包裝袋伍只沒收
銷燬之、扣案之黑色零錢包壹只沒收。應執行有期徒刑玖月，扣
案之第二級毒品安非他命伍包（合計毛重點壹公克）併同難以
完全析離之外包裝袋伍只沒收銷燬之，扣案之安非他命吸食器
組、玻璃球肆個、分裝杓肆支、黑色零錢包壹只均沒收。
    事  實
一、乙○○前因竊盜案件，經本院於民國93年9月27 日以93年度
    基簡字第789號判處有期徒刑4月確定，於93年12月14日易科
    罰金執行完畢（構成累犯）；又因竊盜案件，經本院於94年
    1 月17日以93年度訴字第889號判處有期徒刑6月確定，於94
    年4月11 日易科罰金執行完畢（構成累犯）；再因施用毒品
    案件，經裁定送觀察、勒戒後，認無繼續施用毒品之傾向，
    經臺灣基隆地方法院檢察署檢察官於95年7月3日，以95年度
    毒偵字第1082號為不起訴處分確定，並於同年月4 日釋放出
    所。詎乙○○仍不知戒除癮，復基於施用第一、二級毒品之
    犯意，於96年10月29日晚間8、9時許，在其位於基隆市○○
    區○○街301號4樓之1 住處，以將第一級毒品海洛因及第二
    級毒品安非他命一起置入玻璃球吸食器內，以燒烤方式同時
    非法施用第一級毒品海洛因及第二級毒品安非他命1 次，嗣
    為警於96年10月31日上午8 時許持搜索票在其上開住處搜索
    時，當場扣得手機2支（含SIM卡）、安非他命吸食器3 組、
    玻璃球4個、分裝袋48個、分裝杓4支、注射針筒15支（均尚
    未開封）及小型電子磅秤1 台，並經乙○○同意採驗其尿液
    結果呈安非他命類（安非他命、甲基安非他命）、鴉片類（
    嗎啡）陽性反應。再基於施用第二級毒品安非他命之犯意，
    於97年1月2日晚上7、8時許在基隆市火車站公廁內，以玻璃
    球燒烤方式，非法施用第二級毒品安非他命1次，嗣於97年1
    月2日晚上9時許，在基隆市○○路47號樓梯口處，因行跡可
    疑遭警盤查，當場查獲其所有而丟棄於地上，內裝有第二級
    毒品安非他命5包（合計毛重3.1公克）之黑色零錢包1 只，
    經乙○○同意採驗其尿液結果呈安非他命、甲基安非他命陽
    性反應，而悉上情。
二、案經臺北縣政府警察局瑞芳分局移送臺灣基隆地方法院檢察
    署檢察官偵查起訴。
    理  由
一、程序事項：
    本件被告乙○○所犯者非為死刑、無期徒刑、最輕本刑為3
    年以上有期徒刑之罪或高等法院管轄第一審案件，其於準備
    程序進行中，先就被訴事實為有罪之陳述，經告知其簡式審
    判程序之旨，並聽取公訴人、被告之意見後，本院依刑事訴
    訟法第273條之1第1 項之規定，裁定由受命法官獨任進行簡
    式審判程序，合先敘明。
二、認定事實所依據之證據及理由：
    (一)被告自白：被告於偵查中及本院審理中自白確有於上開時
      、地同時施用第一級毒品海洛因及第二級毒品安他命1 次
      、單獨施用第二級毒品安非他命1 次之犯行事實，其任意
      自白核與下列事證相符，應堪採為證據。
    (二)尿液檢驗結果：
      臺灣檢驗科技股份有限公司濫用藥物尿液檢驗報告乙紙（
      附於97年度毒偵字第54號偵查卷第10頁）、臺灣尖端先進
      生技醫藥股份有限公司濫用藥物檢驗報告乙紙（附於97年
      度毒偵字第120號偵查卷第48 頁），足證經被告同意採集
      其尿液送驗結果分別呈安非他命類（安非他命、甲基安非
      他命）、鴉片類（嗎啡）陽性反應及安非他命、甲基安非
      他命陽性反應。
    (三)扣案白色結晶物5包檢驗結果：
      基隆市警察局第一分局南榮路派出所查獲涉嫌毒品危害防
      制條例毒品初步鑑驗報告單乙紙（附於97年度毒偵字第12
      0號偵查卷第28 頁）：經本分局依台灣尖端先進生技醫藥
      製造之煙毒品檢驗包試劑初步檢驗結果呈安非他命反應，
      含袋重3.1公克。
    (四)扣案安非他命吸食器3組、分裝杓4支、玻璃球4 個、黑色
      零錢包1只，可資佐證。
    (五)臺灣高等法院被告全國前案紀錄表附卷可參，足認被告確
      有如事實所載之觀察、勒戒及徒刑之執行等事實。
三、論罪及科刑之理由：
  (一)查海洛因及甲基安非他命、安非他命係毒品危害防制條例所
    列管之第一級及第二級毒品，此為該條例第2條第2項第1 款
    及第2 款所明定。核被告所為，係分別犯毒品危害防制條例
    第10條第1項之施用第一級毒品罪及同條例第10條第2項之施
    用第二級毒品罪。被告於本院審理中供承：96年10月29日當
    日係將海洛因及安非他命一起放在玻璃球吸食器內燒烤施用
    等語，且尚無證據證明被告是分別施用，故應認被告96年10
    月29日係以一行為，同時施用海洛因及安非他命，觸犯構成
    要件不同之罪名，為想像競合犯，應依刑法第55條規定，從
    一重之施用第一級毒品罪論處。被告各次持有第一級及第二
    級毒品以供其各次施用，其持有之低度行為應為其施用之高
    度行為所吸收，均不另論罪。又被告先後2次施用毒品之行
    為，均係為滿足各該次之毒癮，於滿足毒癮後，該次行為即
    已完成，是各次均為各自獨立之行為，各具獨立性，其前後
    次施用毒品行為間，自無密切不可分之關係，各自獨立構成
    同一施用毒品罪責，應予分論併罰。
  (二)被告曾有如前所述之犯罪科刑及刑之執行情形，此有臺灣高
    等法院被告前案紀錄表可稽，其於有期徒刑執行完畢後，5
    年內故意再犯本件最重本刑有期徒刑之罪，均構成累犯，均
    應依刑法第47條第1項規定加重其刑。
  (三)爰審酌立法院於86年10月30 日三讀通過於87年5月20日公布
    ，同年月22日生效之毒品危害防制條例，該條例對於施用毒
    品之被告改以治療、矯治為目的，非重在處罰，是被告違反
    本罪實係基於「病患性」行為，而對他人甚少損害，然被告
    前曾因施用毒品，經送觀察、勒戒，有上開前案紀錄表為憑
    ，素行非佳，經警查獲後仍未戒絕，如前次輕度量刑就被告
    言已無法收矯治之效，再衡量被告其餘犯罪之動機、目的、
    犯罪時所受之刺激、犯罪之手段、犯人之生活狀況、品行、
    智識程度、犯罪所生之危險或損害、犯罪後之態度等一切情
    狀，分別判處如主文所示之刑，並依刑法第51條第5款規定
    ，定其應執行之刑。
  (四)扣案之第二級毒品安非他命5小包（合計毛重3.1公克）併同
    難以完全析離之外包裝袋5 只，均為查獲之毒品（蓋無論以
    何種方式分離包裝袋與其內裝之毒品，包裝袋內均會有極微
    量毒品殘留，故上述包裝袋應整體視為查獲毒品，參見最高
    法院95年度臺上字第3739號、第7354號判決），應依毒品危
    害防制條例第18條第1 項前段之規定，宣告沒收銷燬之。扣
    案之安非他命吸食器3組、玻璃球4個、分裝杓4 支、黑色零
    錢包1 只，雖均非屬違禁物，惟均係犯罪行為人即被告所有
    ，供其犯本案施用第一級毒品及第二級毒品罪所用之物，應
    依刑法第38條第1項第2款規定，宣告沒收之。至扣案之小型
    電子磅秤1台、注射針筒15 支（均尚未開封），非被告所有
    ，另行動電話2支（含SIM卡）、包裝袋48個，雖係被告所有
    ，但均非屬違禁物，亦均無證據足以證明與本案有關，爰均
    不予宣告沒收。
四、據上論斷，應依刑事訴訟法第273條之1第1項、第299條第1
    項前段，毒品危害防制條例第10條第1項、第2項、第23條第
    2項、第18條第1項前段，刑法第11條前段、第47項第1 項、
    第38條第1項第2款、第51條第5款，判決如主文。
本案經檢察官甲○○到庭執行職務。
中    華    民    國    97    年    3    月    12    日
                  刑事第三庭法    官  林淑鳳
以上正本證明與原本無異。
如不服本判決應於收受本判決後10日內向本院提出上訴書狀，其
未敘述上訴理由者，並得於提起上訴後10日內向本院補提理由書
狀（均須按他造當事人之人數附繕本）「切勿逕送上級法院」。
中    華    民    國    97    年    3    月    14     日
                            書 記 官  郭廷耀
附錄論罪法條：
毒品危害防制條例第10條第1、2項
施用第一級毒品者，處 6 月以上 5 年以下有期徒刑。
施用第二級毒品者，處 3 年以下有期徒刑。
毒品危害防制條例第18條第1項前段
查獲之第一、二級毒品及專供製造或施用第一、二級毒品之器具
，不問屬於犯人與否，均沒收銷燬之；查獲之第三、四級毒品及
製造或施用毒品之器具，無正當理由而擅自持有者，均沒入銷燬
之。


司法院資訊處製作；財團法人民間司法改革基金會備份。
